臺灣高等法院刑事判決　　　　　　　　94年度上訴字第2710號
上　訴　人
即　被　告　丙○○
上列上訴人即被告因搶奪案件，不服臺灣板橋地方法院93年度訴
字第2097號，中華民國94年7月5日第一審判決（起訴案號：臺灣
板橋地方法院檢察署93年度偵字第15608號），提起上訴，本院
判決如下：
    主  文
原判決關於丙○○部分撤銷。
丙○○共同意圖為自己不法之所有，而搶奪他人之動產，處有期
徒刑7月。緩刑3年。
    事  實
一、丙○○於93年9月30日下午1時38分許，搭載由陳國政所騎乘
    MEF-708號重型機車，行經臺北縣板橋市○○路○段410巷1弄
    5號前，見甲○○行走於路旁，丙○○、陳國政認有機可趁
    ，二人竟基於意圖自己不法之所有之犯意聯絡及行為分擔，
    乘甲○○不及防備之際，推由丙○○自後下手搶奪甲○○之
    咖啡色手提皮包1個 (內有黑色皮夾1個、現金新台幣（下
    同）3900元、信用卡8張、金融卡1張、現金卡5張、存款簿1
    本、印章1枚、行動電話1支（含晶片卡1張）、身分證1張、
    機車駕駛執照1張、行車執照1張、機車保險卡1張、健保卡2
    張），得手後加速離去，並將甲○○之行動電話1支（含晶
    片卡1張）放置在陳國政位於板橋市○○路○段215號8樓之住
    處內，又將甲○○之黑色皮夾1個、信用卡3張（分別係渣打
    銀行、匯豐銀行、花旗銀行之信用卡）、身分證1張、機車
    駕駛執照1張、行車執照1張、機車保險卡1張、健保卡2張棄
    置在板橋市溪頭公園前之水溝內，其餘物品亦予棄置，現金
    3900元則留置在陳國政身上。嗣因甲○○於遭搶奪後旋即報
    案，經警於同日下午4時許，在板橋市○○路○段16號前查獲
    陳國政、丙○○，並扣得陳國政身上之現金3900元，又經陳
    國政、丙○○帶同警方於同日下午5時許，在板橋市溪頭公
    園前之水溝內起獲甲○○之黑色皮夾1個、信用卡3張、身分
    證1張、機車駕駛執照1張、行車執照1張、機車保險卡1張、
    健保卡2張，陳國政、丙○○又帶同警方於同日下午5時35
    分許，在板橋市○○路○段215號8樓起獲甲○○之行動電話
    1支（含晶片卡1張）。
二、案經臺北縣政府警察局海山分局報請臺灣板橋地方法院檢察
    署檢察官偵查起訴。
    理  由
壹、有罪部分：
一、訊據被告丙○○就其於右揭時地搭載由陳國政所騎乘
    MEF-708號重型機車，行經臺北縣板橋市○○路○段410巷1弄
    5號前之事實固不諱言，惟矢口否認有何搶奪犯行，辯稱：
    伊並未行搶，是騎機車的陳國政下手行搶，伊只是坐在機車
    後座云云。惟查：上揭關於被害人甲○○遭搶奪之犯罪事實
    ，業據被害人甲○○於警詢及原審審理時指述綦詳，並有其
    立具之贓物認領保管單2紙，以及被告行搶後旋遭路邊監視
    器所攝畫面之翻拍照片5張在卷可稽。而查，被害人甲○○
    於原審審理時明確證稱：當時他們從我對面過來，我沒有注
    意他們，機車上面的女生就搶我手上所提的手提皮包，她就
    跟我稍微拉扯搶那個皮包，之後她就搶走，我有回頭跟著機
    車的方向追，我有喊搶劫，那個女孩子有回過頭看了我一下
    ，該一男一女就是在庭的被告二人等語（見原審卷第101頁
    ），足見被告前述係騎機車的陳國政下手行搶云云之所辯，
    顯不可採信；是本件係由陳國政駕駛機車，而由坐在後座之
    被告下手行搶，被告與駕駛機車之陳國政彼此間應有犯意聯
    絡及行為分擔，至為灼然。綜上所述，被告上揭所辯要係事
    後卸責之詞委無足採：本件事證明確，被告搶奪犯行，堪以
    認定。
二、核被告所為，係犯刑法第325條第1項之搶奪罪。被告與另被
    告陳國政間就本件搶奪犯行，彼此間有犯意聯絡及行為分擔
    ，均為共同正犯。
貳、不另為無罪之諭知部分：
一、公訴意旨另略以：
（一）另被告陳國政騎乘其所有之MEF-708號重型機車搭載被告
      ，於93年9月22日晚上8時55分許，行經臺北縣板橋市○○
      街90號前時，見乙○○行走於路旁，認有機可趁，乃乘乙○○不及防備之際，推由陳國政以右手加速油門，左手徒
      手搶奪之方式，搶奪乙○○之皮包一個 (內有現金800元
      、身分證、汽車駕駛執照、健保卡、臺北銀行信用卡、郵
      局提款卡），得手後加速離去，所得現金朋分花用，並將
      乙○○之汽車駕駛執照一張棄置在板橋市○○路○段120號
      郵局前之水溝內，其餘物品亦予棄置。
（二）另被告陳國政、丙○○亦以同一方式，由另被告陳國政騎
      乘所有之MEF-708號重型機車搭載被告，於93年8月間行經
      臺北市○○○路附近，趁路人林冬芝不備，由被告陳國政
      以右手加速油門，左手徒手搶奪之方式，搶奪林冬芝之皮
      包（內有證件、現金及行動電話）得手。
    因認被告此部分與另被告陳國政共同涉犯刑法第325條第1項
    之搶奪罪嫌云云。
二、按犯罪事實應依證據認定之，無證據不得推定其犯罪事實；
    又不能證明被告犯罪者，應諭知無罪之判決，刑事訟訴法第
    一百五十四條、第三百零一條第一項分別定有明文。次按刑
    事訴訟法上所謂定犯罪事實之證據，係指足以認定被告確有
    犯罪行為之積極證據而言，該項證據自須適合於被告犯罪事
    實之認定，始得作為斷罪之資料，而認定不利於被告之事實
    ，須依積極證據，苟積極證據不足為不利於被告事實之認定
    時，即應為有利於被告之認定，更不必有何有利之證據，最
    高法院二十九年上字第三一○五號、三十年上字第八一六號
    分別著有判例可資參照。
三、經查：
（一）關於被害人乙○○前述被搶之事實部分，被害人乙○○於
      警詢中陳稱因當時事出突然其無法明確指認搶奪其皮包之
      人等語（見偵查卷第25頁反面），而另被告陳國政於警詢
      中即自承其均係臨時起意，並無與本案被告商議，均由其
      下手行搶等語（見偵查卷第12頁）；雖另被告陳國政於同
      日警詢中亦陳稱所搶得之贓款其與本案被告2人共同花用
      殆盡等語（見偵查卷第13頁）；惟查於犯案後將搶得之贓
      款與他人共同花用殆，於法亦僅係該他人是否另涉犯收受
      贓物罪之問題爾，果該他人與行搶之人關於搶奪部分，事
      前無犯意之聯絡，事中亦無行為之分擔，於法要不得僅執
      該他人事後曾共同花用贓款一節，即遽認該他人亦參與搶
      奪犯行。且查本案被告與另被告陳國政係男女朋友之關係
      ，業據被告於偵、審中供述明確，是另被告陳國政將搶得
      之贓款與本案被告共同花用，亦與日常事理無違，於法尚
      不得僅執此一端，即認本案被告亦參與此部分之搶奪犯行
      。
（二）另關於被害人林冬芝部分，本案被告及另被告陳國政於93
      年9月30日為警查獲後，固於同日晚上9時45分許，帶同警
      方在板橋市○○街279號旁巷道之草叢內起出林冬芝之身
      分證1張，另被告陳國政並就此並陳稱：是於93年8月間在
      臺北市○○○路六條通的巷子裡搶得，是渠騎機車搶得的
      ，機車沒有載人，搶得皮包內有證件、現金、行動電話等
      語（見原審卷第56頁）。惟按被告或共犯之自白，不得作
      為有罪判決之唯一證據，仍應調查其他必要之證據，以察
      其是否與事實相符，刑事訴訟法第156條第2項定有明文。
      經查被害人林冬芝於93年12月24日警詢時，指稱其是於93
      年8月間某日，將機車停放在臺北縣中和市○○街地政事
      務所對面時，遭人竊取放置在機車置物箱內之身分證，此
      有警詢筆錄一份在卷（原審卷第44頁、第65頁）可按，是
      另被告陳國政此部分之自白於法已難認係與事實相符，況
      另被告陳國政尚稱其此部分搶奪，機車沒有載人，是其單
      獨做等語（見原審卷第56頁、偵查卷第116頁），行搶之
      另被告陳國政此部分於法已難僅憑其不能證明與事實相符
      之自白認定其此部分犯行，況亦查無有何積極證據得資證
      明本案被告亦涉有該案犯行。
四、此外復查無其他積極證據足資證明本案被告有何此等部分犯
    行，是不能證明本案被告此部分犯罪，惟公訴人認此等部分
    與前述論罪科刑部分，有連續犯裁判上一罪之關係，爰不就
    另就此等部分為無罪之諭知，附此敘明。
參、原審就本案被告部分，認事證明確而予論科，固非無見。惟
    查關於被害人乙○○部分，除被告曾於事後與另被告陳國政
    共同花用贓款外，其他並無積極證據足資證明被告與另被告
    陳國政關於該部分搶奪犯行，有犯意之聯絡或行為之分擔，
    原判決就該部分事證，未詳予審究，遽認被告就該部分亦構
    成共同搶奪罪名，顯有未洽。被告上訴意旨就此部分，否認
    犯罪，指摘原判決不當，求予撤銷改判，非無理由，應本院
    將原判決關於本案被告部分撤銷改判。爰審酌被告正值青年
    ，不思奮發向上，竟搶奪他人之財物，危害社會治安之程度
    非輕，及其犯罪之動機、目的、手段、犯罪後仍執詞否認犯
    行之態度等一切情狀，量處如主文第2項所示之刑，以示懲
    儆。末查被告前未曾受有期徒刑以上刑之宣告，其經此科刑
    判決，當知所警惕，而無再犯之虞，本院認所宣告之刑，以
    暫不執行為適當，爰併為緩刑3年之諭知，以勵自新。
據上論斷，應依刑事訴訟法第369條第1項前段、第364條、第299
條第1項前段，刑法第28條、第325條第1項、第74條第1款，判決
如主文。
本案經檢察官李良忠到庭執行職務。
中　　華　　民　　國　　94　　年　　9 　　月　　27　　日
                  刑事第六庭審判長法  官  許國宏
　　                              法  官  楊貴志
                          　　　　法　官  林銓正
以上正本證明與原本無異。
如不服本判決，應於收受送達後10日內向本院提出上訴書狀，其
未敘述上訴之理由者並得於提起上訴後10日內向本院補提理由書
（均須按他造當事人之人數附繕本）。
　                                書記官  陳玲憶
中　　華　　民　　國　　94　　年　　9 　　月　　28　　日
